---
title: "HW_4 - Аналіз даних про покемонів"
author: "Tanya Lanina"
format: html
execute:
  echo: false
  warning: false
  message: false
editor_options: 
  chunk_output_type: console
---
У цьому звіті я досліджую дані про покемонів з набору **TidyTuesday**.  
Подивимося як змінювались характеристики покемонів між поколіннями, знайдемо наймасивніших, а також порівняємо тип Fairy з іншими.

```{r}
#| echo: false
library(tidyverse)
library(tidytuesdayR)
library(RColorBrewer)
library(ggplot2)
library(plotly)
tuesdata <- tidytuesdayR::tt_load('2025-04-01')
pokemon_df <- tuesdata$pokemon_df
```
## ⚔️ 1. Середня атака за поколіннями

Ми маємо колонку покемонів за поколіннями `generation_id`. Давайте дізнаємось як еволюціонувала **середня атака** в різних поколіннях 

```{r}
#| echo: false
pokemon_df |>
  group_by(generation_id) |>
  summarise(mean_attack = mean(attack, na.rm = TRUE)) |>
  ggplot(aes(x = factor(generation_id), y = mean_attack, fill = factor(generation_id))) +
  geom_col() +
  scale_fill_brewer(palette = "Set2") +
  theme_minimal() +
  labs(
    title = "Середній показник атаки за поколіннями",
    x = "Покоління", y = "Середня атака"
  )
```
### Висновок

З кожним поколінням баланс сили трохи змінюється. Але впринципі, зміни покоління ніяк не впливала на середню атаку.

## 🍔 2. Топ-20 товстунів за індексом маси тіла (BMI)

Щоб знайти товстунів серед покемонів, обчислимо показник BMI (вага/зріст²) і подивимося хто потрапить до топ-20 найважчих за пропорціями.

```{r}
pokemon_bmi <- pokemon_df |>
  mutate(
    bmi = weight/(height**2)
  )

top10_bmi <- pokemon_bmi |>
  arrange(desc(bmi)) |>
  slice(2:21)

top10_bmi |> 
  ggplot(aes(x = bmi, y = pokemon, color = type_1)) +
    geom_point(size = 5) +
    scale_fill_brewer(palette = "Set4") +
    theme_minimal() +
    labs(
      title = "Топ-20 наймасивніших покемонів (за BMI)",
      x = "Індекс маси тіла (BMI)",
      y = "Покемон",
      color = "Тип"
    )


```

Можемо бачити, що значення якісь занадто великі. Це через те що зріст деяких покемонів дуже малий(0.3). Тому коли ми ділимо на 0.09 виходить таке велике значення. Отже, надто маленький зріст штучно “завищує” показник BMI. Можна обмежити максимальні значення індексу маси тіла або ж зробити висновок, що для покемонів є свій нормальний BMI, а не такий як в людей.

## 🧚 3. Fairy проти всіх.

Цікаво, як покемони типу Fairy відрізняються від решти за середніми характеристиками:
`HP`, `Attack` та `Special Attack`.

```{r}
fairy_vs_others <- pokemon_df |>
  group_by(group = if_else(type_1 == "fairy", "Fairy", "Інші"))|>
  summarise(
    mean_hp = mean(hp, na.rm = TRUE),
    mean_attack = mean(attack, na.rm = TRUE),
    mean_special_attack = mean(special_attack, na.rm = TRUE),
    count = n()
  ) |>
  pivot_longer(
    cols = starts_with("mean_"),
    names_to = "attribute",
    values_to = "mean_value"
  )


ggplot(fairy_vs_others, aes(x = attribute, y = mean_value, fill = group)) +
  geom_col(position = "dodge", width = 0.7) +
  scale_fill_manual(values = c("lightpink", "lightblue")) +
  theme_minimal(base_size = 14) +
  labs(
    title = "Порівняння сили покемонів типу Fairy з іншими",
    x = "Показник",
    y = "Середнє значення",
    fill = "Група"
  ) +
  scale_x_discrete(
    labels = c(
      mean_hp = "HP",
      mean_attack = "Attack",
      mean_special_attack = "Special Attack"
    )
  )

```

Покемони типу Fairy загалом мають нижчі показники атаки, але часто компенсують це високим `Special Attack` і кращим HP.



